臺灣彰化地方法院彰化簡易庭民事簡易判決
110年度彰簡字第113號
原      告  南山產物保險股份有限公司

法定代理人  陳樑銓  
訴訟代理人  王宏遠  
被      告  藍優盡  
訴訟代理人  陳建興  
複 代理 人  王全程  
上列當事人間損害賠償事件，本院於民國110年5月12日言詞辯論
終結，判決如下：
    主      文
原告之訴駁回。
訴訟費用新臺幣1,220元由原告負擔。
    事實及理由
原告聲明：被告應給付原告新臺幣（下同）112,143元，及自起
  訴狀繕本送達翌日起至清償日止，按年息5％計算之利息。陳述
  ：被告於民國108年2月1日駕駛車牌號碼0000-00號汽車（下稱
  甲車），在彰化縣○○鄉○○村○○路00號前，因過失不法毀損訴外
  人黃小琪所有並駕駛而為原告所承保之車牌號碼000-0000號汽
  車（下稱乙車）。乙車送修支出修復費用112,125元，包含零
  件86,025元、烤漆10,000元、鈑金16,100元，原告已依保險契
  約全額賠付黃小琪。為此依侵權行為及保險人代位權之法律關
  係，請求被告給付如聲明所示。
被告聲明：原告之訴駁回。陳述：甲車當時停放在路旁之私人
  土地上，車尾面對道路，事故係黃小琪高速疾駛乙車，未注意
  車前狀況擦撞甲車造成，被告並非肇事者，不負肇事責任。被
  告縱有肇事責任，應過失相抵，且乙車送修支出之零件費用應
  予折舊。
民事訴訟法第199條第1項、第2項規定「審判長應注意令當事人
  就訴訟關係之事實及法律為適當完全之辯論。審判長應向當事
  人發問或曉諭，令其為事實上及法律上陳述、聲明證據或為其
  他必要之聲明及陳述；其所聲明或陳述有不明瞭或不完足者，
  應令其敘明或補充之」，第199條之1第1項規定「依原告之聲
  明及事實上之陳述，得主張數項法律關係，而其主張不明瞭或
  不完足者，審判長應曉諭其敘明或補充之」，第244條第1項第
  2款規定「起訴，應以訴狀表明下列各款事項，提出於法院為
  之：二、訴訟標的及其原因事實」，第277條規定「當事人主
  張有利於己之事實者，就其事實有舉證之責任。但法律別有規
  定，或依其情形顯失公平者，不在此限」；民法第184條第1項
  前段規定「因故意或過失，不法侵害他人之權利者，負損害賠
  償責任」，第188條第1項、第2項規定「受僱人因執行職務，
  不法侵害他人之權利者，由僱用人與行為人連帶負損害賠償責
  任。但選任受僱人及監督其職務之執行，已盡相當之注意或縱
  加以相當之注意而仍不免發生損害者，僱用人不負賠償責任。
  如被害人依前項但書之規定，不能受損害賠償時，法院因其聲
  請，得斟酌僱用人與被害人之經濟狀況，令僱用人為全部或一
  部之損害賠償」；道路交通管理處罰條例第3條第1款、第11款
  規定「本條例用詞，定義如下：一、道路：指公路、街道、巷
  衖、廣場、騎樓、走廊或其他供公眾通行之地方。十一、停車
  ：指車輛停放於道路兩側或停車場所，而不立即行駛」；道路
  交通安全規則第112條第1項、第2項規定「汽車停車時，應依
  下列規定：一、禁止臨時停車處所不得停車。二、在設有彎道
  、險坡、狹路標誌之路段、槽化線、交通島或道路修理地段不
  得停車。三、機場、車站、碼頭、學校、娛樂、展覽、競技、
  市場或其他公共場所出、入口及消防栓之前，不得停車。四、
  設有禁止停車標誌、標線之處所不得停車。五、在設有身心障
  礙者專用停車標誌處所，非身心障礙者用車不得停放。六、汽
  車所有人、汽車買賣業或汽車修理業不得在道路上停放待售或
  承修之車輛。七、路邊劃有停放車輛線之處所不得停車營業。
  八、自用汽車不得於營業汽車招呼站停車。九、顯有妨礙其他
  人、車通行處所，不得停車。十、不得併排停車。十一、於坡
  道不得已停車時應切實注意防止車輛滑行。十二、停於路邊之
  車輛，遇視線不清時，或在夜間無燈光設備或照明不清之道路
  ，均應顯示停車燈光或反光標識。十三、在停車場內或路邊准
  停車處所停車時，應依規定停放，不得紊亂。十四、一個小型
  車停車格位得停放一輛以上之大型重型機車。十五、停車時間
  、位置、方式及車種，如公路主管機關、市區道路主管機關或
  警察機關有特別規定時，應依其規定。汽車停車時應依車輛順
  行方向緊靠道路邊緣，其前後輪胎外側距離緣石或路面邊緣不
  得逾四十公分」。依民事訴訟法第199條第1項、第2項、第199
  條之1第1項、第244條第1項第2款規定，訴訟標的及其原因事
  實應由當事人提出，法院遇有不明瞭或不完足之情形者，固應
  行使闡明職權，令當事人敘明或補充之，惟法院不得代替當事
  人為訴訟上之主張及舉證，否則有違審判中立；如法院已曉諭
  敘明或補充之，當事人卻不補正，自應由該當事人承擔訴訟之
  不利結果，不容事後以法院未盡闡明義務為由，任意指摘判決
  違背法令。又被害人請求僱用人與受僱人連帶負侵權行為損害
  賠償責任者，應由被害人就僱用人與受僱人間之僱傭關係之存
  在，及受僱人係因執行職務而構成侵權行為等原因事實予以表
  明，否則法院亦不得認作該項事實，命僱用人連帶負責。
經查：
  ㈠原告主張黃小琪於前揭時地駕駛其所有之乙車，與被告所有
    之甲車發生碰撞，乙車因而毀損之事實，業據其提出行車執
    照、駕駛執照為證，並經本院向彰化縣警察局鹿港分局調取
    交通事故卷宗提示辯論，且為被告不爭執，堪信為真。
  ㈡原告主張被告駕駛甲車，與乙車發生碰撞之事實，為被告否
    認，依民事訴訟法第277條前段規定，自應由原告就該有利
    於己之事實，負舉證責任。依前開交通事故卷宗所附道路交
    通事故現場圖、調查報告表、調查紀錄表、照片，甲車係由
    被告停放在路旁之私人土地上，車尾面對道路，被告僱用之
    員工梁錦全於甲車靜止熄火後，將甲車之起降機降下，以供
    卸貨，乙車駛至後，撞擊起降機，造成甲車位移一節，為兩
    造不爭執。被告既將甲車停放在路旁之私人土地上，該處非
    供公眾通行之地方，當非道路交通管理處罰條例第3條第1款
    所稱道路，被告自無違反道路交通安全規則第112條第1項、
    第2項關於停車之規定可言，是乙車之毀損，非因被告違規
    駕駛甲車所造成。原告此部分主張，尚非可取。
  ㈢本院於言詞辯論期日，提示前開交通事故卷宗及民法第188條
    規定，曉諭原告「表明起降機如非被告親自操作，而為梁錦
    全所操作，被告仍應負賠償責任之原因事實」，原告則陳述
    「因為交通事故當事人登記聯單寫當事人是藍優盡，並沒有
    寫到梁錦全，故藍優盡是肇事者」，可見本院向原告行使闡
    明職權後，其仍不表明被告與梁錦全間之僱傭關係存在，及
    梁錦全係因執行職務而構成侵權行為等原因事實，本院自不
    得認作事實，逕依民法第188條規定，命被告負賠償之責。
    則原告主張被告應負侵權行為損害賠償責任，亦非可採。
  ㈣從而原告依侵權行為及保險人代位權之法律關係，請求被告
    給付，為無理由，應予駁回。
本件判決事證已臻明確，兩造其餘主張及舉證，核與判決結果
  無影響，不另論述。
中　　華　　民　　國　　110 　年　　5 　　月　　26　　日
                  彰化簡易庭  法  官  廖政勝
以上正本係照原本作成。　　　　　　　　　
如不服本判決，應於判決送達後20日內，向本院提出上訴狀，並
按應送達於他造之人數提出繕本或影本，及繳納第二審裁判費。
中　　華　　民　　國　　110 　年　　5 　　月　　26　　日
                              書記官  彭品嘉